臺北高等行政法院判決　　　　　　　　　　　　　　九十三年度簡字第一０七七號
　　原　　　告　泓益纖維有限公司
　　代　表　人　甲○○
　　被　　　告　財政部臺北市國稅局
　　代　表　人　張盛和（局長）
　　訴訟代理人　乙○○
右當事人間因營利事業所得稅事件，原告不服財政部中華民國九十二年四月九日台財
訴字第０九０００六四六六四號訴願決定，提起行政訴訟。本院判決如左：
　　主     文
原告之訴駁回。
訴訟費用由原告負擔。
　　事     實
一、事實概要：原告八十七年度營利事業所得稅結算申報，原列報佣金支出新臺幣（
    下同）六五一、一九八元，被告初查以其中五０六、五０一元係其付予出口廠商
    ，依營利事業所得稅查核準則（以下簡稱查核準則）第九十二條規定不予認列。
    原告不服，申經復查結果，未獲准變更，提起訴願，亦遭決定駁回，遂向本院提
    起行政訴訟。
二、兩造聲明：
　(一)原告聲明：
    1.訴願決定、復查決定及原處分關於營業費用佣金支出金額四九九、三四一元否
      准認列部分均撤銷。
    2.訴訟費用由被告負擔。
　(二)被告聲明：
    1.駁回原告之訴。
    2.訴訟費用由原告負擔。
三、兩造之爭點：
　(一)原告主張之理由：
    1.原告銷售至美國等地貨物係經日商東棉美國分公司（以下簡稱東棉公司）介紹
      買主，並約定按其銷售金額給付佣金。查佣金支出係營利事業對經紀人、代理
      人或代理商，因介紹或代理銷售本事業之產品或服務，所約定由本事業支付之
      報酬。按「代理人於代理權限內，以本人名義所為之意思表示，直接對本人
      發生效力。」、「稱行紀者，謂以自己之名義為他人計算，為動產之買賣或其
      他商業上之交易，而受報酬之營業。」，分別為民法第一百零三條及五百七十
      六條所明定。原告約定由東棉公司開立信用狀，並約定由東棉公司付款，係因
      原告與買主（進口商）並無認識，為降低風險之故。東棉公司開立信用狀，並
      於信用狀上載明進口商及提貨人。又東棉公司係一貿易商（代理商），透過三
      地交易賺取買賣雙方之佣金，或以介紹買主向賣方抽取佣金，與民法上所稱行
      紀者並無不符，且東棉公司以代理商名義開立信用狀，亦具民法上代理之效力
      。
    2.原告支付東棉公司佣金應符合查核準則第九十二條第五款之規定，按「外銷佣
      金超過出口貨物價款百分之五，經依規定取得有關憑證，提出正當理由及證明
      文據並查核相符者，准予認定。」，查核準則第九十二條第四款定有明文。是
      原告既以檢附有關憑證及證明文據，被告仍以原告未提出正當理由及證明文據
      及發票抬頭人為東棉公司為由，且未查明交易之實際情形，亦未審查往來文件
      、產地證明書及商業發票、提單內容之提貨人（即買受人）均非東棉公司，所
      為核定實屬可議。
    3.提單一般均有三份正本，除一份由由運送人收存作帳備查外，一份隨同貨物交
      付受貨人，一份則由託運人收執作為貨運收據以辦理押匯。易言之，提單涉及
      交易當事人之權利義務關係，提單之錯誤可能使買受人無法提領貨物，或出賣
      人無法押匯取得貨款。出口報單、銷貨發票係出貨人出口申報用文件，不涉及
      交易當事人權益。設若東棉公司為買受人，提單自應以其為受貨人，否則貨物
      無法提領，原告無法押匯。出口報單之錯誤，於現今貿易實務所在多見，然還
      原交易原貌，自應以涉及當事人權益之文件如提單等，作為交易事實之憑證。
      被告如認原告所言或所提文件有不實或不足者，應予指明，尚不能以申報文件
      之錯誤而否認實質之交易。按「支付國外佣金以左列對象為受款人者，不予認
      定：1.出口廠商或其員工。2.國外經銷商。3.直接向出口廠商進貨之國外其他
      廠商，但代理商或經銷商不在此限。」，為行為時查核準則第九十二條第五款
      第三目所明定。原告既已提供本件有關交易事實文件證明東棉公司非受貨人，
      且有東棉公司之證明，是交易所生之佣金支出應予認列。
    4.租稅法規乃強行法，是於滿足課稅要件時，稅捐稽徵機關依法課徵稅賦，此為
      合法性原則。又於租稅公平原則下，租稅之課徵不以形式上實現依據法律核課
      徵收租稅為已足，尤在實質上要求租稅負擔必須在國民之間公平分配，俾使所
      有納稅人，按其實質租稅負擔能力，負擔所應納稅額。系爭八十七年度三角貿
      易交易出口報單，因報關行紙上作業疏忽將買方誤繕為東棉公司，會計人員不
      查亦以之為抬頭開立發票（外銷依法不需開立），惟查原告所提供之憑證及證
      明文據，貨物買受人均非東棉公司，東棉公司僅係代理商並依約收取原告所支
      付佣金，是被告所為處分顯非適法，應予撤銷。
  (二)被告主張之理由：
  　1.按「一、佣金或手續費支出，其立有契約者，應與契約之約定相核對，其超出
      部分應予剔除。」、「四、外銷佣金超過出口貨物價款百分之五，經依規定取
      得有關憑證，提出正當理由及證明文據並查核相符者，准予認定。」及「五、
      金支出之原始憑證如下：：：﹝三﹞支付國外佣金以左列對象為受款人者，不
      予認定：1.出口廠商或其員工。2.國外經銷商。3.直接向出口廠商進貨之國外
      其他廠商，但代理商或代銷商不在此限。」，分別為查核準則第九十二條第一
      款、第四款及第五款第三目所規定。
    2.本案原告八十七年度營利事業所得稅結算申報，列報佣金支出六五一、一九八
      元，其中五○六、五○一元，被告初查以原告佣金支出係支付予進口廠商，依
      查核準則第九十二條規定，應不予認定。原告不服，主張其商品銷往美國係經
      由東棉公司，介紹美國買主並約定按其銷貨金額給付佣金，且由東棉公司開立
      信用狀，並於信用狀上載明進口商及提貨人，其代理佣金並由出口結匯證實書
      押匯同時扣除，其銷售貨物至美國之進口商及提貨人均非東棉公司云云。惟查
      系爭佣金支出即八十七年五月七日二一六、五○○元、六月十八日一四一、八
      七九元及二三、七八二元、九月二十一日一一七、一八０元，該等銷貨發票買
      受人抬頭皆為佣金收受人之東棉公司，且佣金支付比率超過百分之五而未提出
      正當理由及證明文據。又原告十二月十八日匯出佣金七、一六○元，受款人為
      ＭＲ．ＣＨＥＮＧ　ＣＯＷＦＩＥＬＤ，核其非屬往來文件約定之東棉公司，
      且無轉付證明文件，是該等佣金支出不予認定，尚無不合。
    3.至原告主張其八十七年度出口報單因報關作業疏忽，將買方誤繕為東綿公司，
      惟貨物進口人及提貨人均非東綿公司，補送東綿公司出具證明原告係從事三角
      貿易行為一節，係空言主張，核無足採。茲原告除對八十七年十二月十八日之
      七、一六０元剔除無異議外，復執前詞提起行政訴訟，難謂有理由。
　　理     由
一、本件原適用通常訴訟程序，惟因司法院令及行政訴訟法第二百二十九條第一項所
    定適用簡易程序之數額增至二十萬元，本件訴訟標的金額合於司法院令所定金額
    以內，爰改以簡易訴訟程序審理，合先敘明。
二、按「營利事業所得之計算，以其本年度收入總額減除各項成本費用、損失及稅捐
    後之純益額為所得額。」，所得稅法第二十四條第一項定有明文。又按「佣金或
    手續費支出，其立有契約者，應與契約之約定相核對，其超出部分應予剔除。」
    及「佣金支出：．．．四、外銷佣金超過出口貨物價款百分之五，經依規定取得
    有關憑證，提出正當理由及證明文據並查核相等者，准予認定。五、佣金支出之
    原始憑證如下：．．．(三)支付國外佣金以左列對象為受款人者，不予認定：1.出
    口廠商或其員工。2.國外經銷商。3.直接向出口廠商進貨之國外其他廠商，但代
    理商或代銷商不在此限。(四)支付國外代理商或代銷商之佣金，應提示雙方簽訂之
    合約。已辦理結匯者，應提示結匯銀行書明匯款人及國外受款人姓名（名稱）、
    地址、結匯金額、日期等之結匯證明；未辦結匯者，應提示銀行匯付或轉付之證
    明文件。以票匯方式匯付者，應提示收款人確已實際收到該票匯款項或存入其帳
    戶之證明憑予認定。非屬代理商或代銷商，無法提示合約者，應於往來函電或信
    用狀載明給付佣金之約定事項。．．．」，，復分別為查核準則第九十二條第一
    款、第四款及第五款所規定。
三、按當事人主張事實，須負舉證責任，倘其所提出之證據，不足為主張事實之證明
    ，自不能認其主張之事實為真實。行政法院（現改制為最高行政法院）三十九年
    判字第二號著有判例。本件原告八十七年度營利事業所得稅結算申報，原列報佣
    金支出六五一、一九八元，有原告八十七年度營利事業所得稅結算申報書附於原
    處分卷可稽。茲本件原告所爭議者乃其中五○六、五○一元之系爭佣金支出是否
    應予認列。經查原告固以提單等均非貿易代理商東棉公司作為有系爭交易而需支
    付佣金之依據，惟查本件八十七年五月七日二一六、五○○元、六月十八日一四
    一、八七九元及二三、七八二元、九月二十一日一一七、一八０元之銷貨發票買
    受人皆為佣金收受人即東棉公司，亦由東棉公司開立信用狀，且原告之出口報單
    、台北市銀行匯出匯款申請書所載之相對人亦為東棉公司，本與國際進出口貿易
    慣例大相逕庭，是原告自應就東棉公司代銷貨物名稱、種類、數量、成交價格、
    日期及買賣客戶姓名、地址暨代銷合約等項提出相關帳證憑據加以說明，然查原
    告均付之闕如，與查核準則第十五條之一第一項第四款、第二十六條第一項及第
    二項之規定不符，本難認有代銷合約之存在，且縱認原告所言系爭金額係屬佣金
    支出一節屬實，原告亦應就仲介事實提出資料以供查核，殆無疑義。第以系爭佣
    金支出五○六、五○一元金額非小，衡情原告就該金額費用之列報當事先保存所
    仲介之本契約及相關仲介服務、洽商過程之傳真、電子文件等，其竟未能提出任
    何銷售契約、銷售紀錄、轉帳傳票及電話通聯紀錄暨傳真、電子文件等資料，自
    啟人疑竇，實無法窺其銷售契約之成立過程及仲介成功之流程，亦無法得悉該等
    佣金支出款項究與何業務有關，又係如何介紹何筆交易成功或仲介何筆勞務而需
    支付之報酬，所為與一般商業習慣相悖，殊難信為實在。此外原告迄未就仲介者
    即東棉公司究係如何仲介契約成功，及佣金支付比率超過百分之五，提出仲介事
    實資料如與業務有關之來往函件、轉知及轉給資料等仲介文件資料暨交易契約書
    供核，自難僅憑原告所提提單等即遽認本件佣金支出確有其必要性及具備正當理
    由，係屬必要之支出。是原告空言主張系爭佣金支出為業務上所必需，卻未提出
    積極證據以實其說，徵之前開判例，自難謂其已盡舉證責任，所言殊難採信。從
    而被告以原告無法提供本件佣金之相關仲介文件，且從訂單、信用狀、發票、往
    來信件等之對象皆為東棉公司觀之，本件買受人乃東棉公司，其支付系爭佣金係
    不具正當理由，乃予以剔除，揆諸首揭法條規定，並無違誤，訴願決定予以維持
    ，亦無不合，原告徒執前詞，聲請撤銷，為無理由，應予駁回。另本件依卷內資
    料，事證已臻明確，爰不經言詞辯論為之，併此陳明。
據上論結，本件原告之訴為無理由，爰依行政訴訟法第二百三十六條、第一百九十五
條第一項後段、第九十八條第三項前段，判決如主文。
中　　華　　民　　國　　  九十三　　　年　　  十二　 　月　　 三十一　　日
                       臺 北 高 等 行 政 法 院  第 三 庭
                                                法    官  林育如
右為正本係照原本作成。
本件以訴訟事件所涉及之法律見解具有原則性者為限，始得於本判決送達後二十日內
向本院提出上訴狀並表明上訴理由，如已於本判決宣示後送達前提起上訴者，應於判
決送達後二十日內補具上訴理由（均按他造人數附繕本），且經最高行政法院許可後
方得上訴。
中　　華　　民　　國　　  九十三　　　年　　  十二　 　月　　 三十一　　日
              　　　　　　　　　　　　　　　　　書 記 官　林惠堉
